臺灣臺中地方法院交通事件裁定　　　 100年度交聲字第2469號
原處分機關　交通部公路總局臺中區監理所
異　議　人　林烜辰原名：林柏.
即受處分人
上列異議人即受處分人因違反道路交通管理處罰條例案件，對於
交通部公路總局臺中區監理所民國100年7月20日中監違字第裁60
-GF0000000號處分不服，聲明異議，本院裁定如下：
    主    文
原處分撤銷。
林烜辰汽車駕駛人，駕駛汽車經測試檢定酒精濃度超過規定標準
，處罰鍰新臺幣壹萬玖仟伍佰元，吊扣普通小型車駕駛執照壹年
，並應接受道路交通安全講習。
    理    由
一、原處分機關略以：異議人即受處分人林烜辰（下稱受處分人
    ）於民國（下同）100年2月26日8時1分許，駕駛車牌號碼NT
    -5779號自用小客車，在臺中市○○○路201號對面處，因「
    酒後駕車肇事致人受重傷，經測定酒精濃度達0.28MG/L」違
    規，經臺中市政府警察局第一分局公益派出所警員依違反道
    路交通管理處罰條例第35條第1項第1款規定當場舉發。原處
    分機關於100年7月20日以中監違字第裁60-GF0000000號違反
    道路交通管理事件裁決書，依「汽車駕駛人酒精濃度超過規
    定標準（0.25-0.4）因而肇事致人重傷」之違規事實，依道
    路交通管理處罰條例第35條第1項第1款之規定，裁處受處分
    人罰鍰新臺幣（下同）1萬9500元，吊銷駕駛執照，且自吊
    （註）銷之日起終身不得重新考領駕駛執照，並應參加道路
    交通安全講習，逾期則依裁決書處罰主文規定裁處，於法並
    無不合等語。
二、聲明異議意旨略以：對警方所述的重傷提出異議，因車禍導
    致顏聖牧送醫，但經過治療已經痊癒，並無造成顏聖牧身體
    上的永久傷害，且已達成和解協議，謹提出臺中市東區調解
    委員會調解書影本1份為證等語。
三、按汽車駕駛人飲用酒類或其他類似物後，其吐氣所含酒精濃
    度超過每公升0.25毫克，不得駕車；駕駛汽車經測試檢定酒
    精濃度超過標準，處汽車駕駛人罰鍰1萬5000元以上6萬元以
    下，並當場移置保管該汽車及吊扣駕駛執照1年；因而肇事
    致人受傷者，並吊扣駕駛執照2年；致人重傷或死亡者，吊
    銷其駕駛執照，並不得再考領；道路交通安全規則第114條
    第2款、道路交通管理處罰條例第35條第1項第1款分別定有
    明文。而前開規定意旨，無非係為保障相關用路人之安全，
    避免在汽車駕駛人飲酒後注意能力降低之情況下駕駛汽車肇
    生公共危險。故汽車駕駛人如飲酒後駕駛汽車，其酒精濃度
    超過規定之標準者，立法者認其酒後駕車之行為已足危及公
    共安全，遂以上開法律規定處以罰鍰及吊扣駕照，並就其是
    否因此肇事致人受傷或重傷，另予加重處罰。而參諸刑法上
    之公共危險罪，以不能安全駕駛為要件，必酒駕與肇事間存
    有因果關係，始足以認定構成公共危險罪責，同理，上開道
    路交通管理處罰條例第35條第1項第1款之「因而肇事致人受
    傷或重傷」之規定，亦應作相同解釋。是關於前開「肇事致
    人受傷或重傷」之規定，當係指因飲用酒類酒精濃度超過規
    定標準而駕車肇事致人受傷或重傷者，亦即該肇事致人受傷
    或重傷之事實，乃因汽車駕駛人酒後駕駛車輛所致，且二者
    間有相當因果關係（臺灣高等法院96年度交抗字第104號交
    通事件裁定參照）。
四、經查：
(一)本件受處分人於100年2月26日8時1分許，酒後駕駛車牌號碼
    NT-5779號自用小客車，行經臺中市○○○路201號對面處時
    ，與案外人顏聖牧所騎乘之車牌號碼JBP-875號重型機車發
    生交通事故，致顏聖牧人車倒地，受有創傷性血胸、六根肋
    骨閉鎖性骨折、蜘蛛網膜下腔出血、其他顱骨閉鎖性骨折、
    合併無意識喪失及頭部損傷等傷害，經警到場處理，測得受
    處分人吐氣所含酒精濃度為每公升0.28毫克，超過法定標準
    等事實，為受處分人所不否認，並有臺中市政府警察局中市
    警交字第GF0000000號舉發違反道路交通管理事件通知單、
    本件裁決書各1紙附卷可稽，是受處分人確有上述酒後駕車
    酒精濃度超過標準值之違規行為，事證明確，可堪認定，原
    處分機關據此裁處受處分人罰鍰1萬9500元，並應參加道路
    交通安全講習之處分，並無違誤。
(二)惟按法院受理交通事件，準用刑事訴訟法之規定，道路交通
    管理處罰條例第89條前段定有明文。次按犯罪事實應依證據
    認定，無證據不得認定犯罪事實；又不能證明被告犯罪者，
    應諭知無罪之判決，刑事訴訟法第154條第2項、第301條第1
    項分別定有明文。而認定不利於被告之事實，須依積極證據
    ，苟積極證據不足為不利於被告事實之認定時，即應為有利
    於被告之認定，更不必有何有利之證據；且認定犯罪事實所
    憑之證據，雖不以直接證據為限，間接證據亦包括在內，然
    而無論直接或間接證據，其為訴訟上之證明，須於通常一般
    之人均不致有所懷疑，而得確信為真實之程度者，始得據為
    有罪之認定，若其關於被告是否犯罪之證明未能達此程度，
    而有合理性懷疑之存在，致使無從形成有罪之確信，根據「
    罪證有疑，利於被告」之證據法則，即不得遽為不利於被告
    之認定（最高法院30年上字第816號、76年台上字第4986號
    判例參照）。基此，法院於受理違反道路交通管理處罰條例
    案件時，亦應有其適用，易言之，法院為事實之認定時，如
    就原處分機關所認定之行為人違規事實仍有合理之懷疑，而
    無法達到確信行為人確有該當於道路交通管理處罰條例各該
    處罰條文之構成事件事實時，即應依刑事訴訟上之待證事實
    「倘有懷疑，則從被告之利益作解釋」之證據法則，對受處
    分人為有利之認定。
(三)原處分關於吊銷駕駛執照，且自吊（註）銷之日起終身不得
    重新考領駕駛執照部分，無非係以前揭舉發通知單所載違規
    事實為其依據，然查本件車禍係造成顏聖牧受有創傷性血胸
    、六根肋骨閉鎖性骨折、蜘蛛網膜下腔出血、其他顱骨閉鎖
    性骨折、合併無意識喪失及頭部損傷等傷害，受處分人因而
    涉嫌過失傷害之告訴乃論罪部分，業經顏聖牧當庭撤回告訴
    ，並經臺灣臺中地方法院檢察署檢察官於100年5月10日以10
    0年度偵字第6016號為不起訴處分確定，有該不起訴處分書
    附卷可佐，顯見本件車禍並未造成顏聖牧於身體或健康有何
    重大不治或難治之傷害，即非屬刑法第10條第4項所稱之「
    重傷害」，原處分逕以「致人重傷者」裁處吊銷駕駛執照部
    分，即有違誤。況受處分人前開酒醉駕車行為，經警移送臺
    灣臺中地方法院檢察署檢察官偵查後，經該署檢察官推算受
    處分人駕車之始之酒測值僅每公升0.323毫克，尚未達不能
    安全駕駛之每公升0.55毫克之標準值，且本件車禍係受處分
    人駕車失控導致撞及路旁停放之車輛及騎乘機車之顏聖牧，
    是受處分人雖有酒後駕駛動力交通工具行為，然全案事證仍
    不足認定本件車禍發生係因受處分人酒後已達不能安全駕駛
    之程度所致，復查無其他積極證據足認受處分人有何酒醉不
    能安全駕駛之犯行，乃於100年5月10日以100年度偵字第601
    6號為不起訴處分在案，有該不起訴處分書附卷可參。從而
    ，本件雖足認受處分人有酒後駕車之違規行為，惟尚乏證據
    足資證明其飲酒已達不能安全駕駛之狀態，難認其酒後駕車
    之違規行為與致人受傷間具有相當因果關係，揆諸上揭說明
    ，本諸罪疑唯輕之法則，自應為有利於受處分人之認定，是
    應裁處受處分人吊扣普通小型車駕駛執照1年，原處分機關
    不察，逕以受處分人酒駕肇事致人重傷之違規行為，裁處吊
    銷駕駛執照，且自吊（註）銷之日起終身不得重新考領駕駛
    執照之處分，顯有違誤，於法自有未合。
五、綜上所述，原處分機關以受處分人有酒精濃度超過標準駕車
    之行為，依道路交通管理處罰條例第35條第1項第1款、第24
    項第1項第2款、違反道路交通管理事件統一裁罰基準及處理
    細則第43條及違反道路交通管理事件統一裁罰標準表等規定
    ，裁處受處分人罰鍰1萬9500元及施以道安講習部分，於法
    並無不合。惟本件尚乏證據足資證明受處分人飲酒已達不能
    安全駕駛之狀態，難認其酒後駕車之違規行為與致人受傷間
    具有相當因果關係，原處分機關逕為裁處吊銷駕駛執照，且
    自吊（註）銷之日起終身不得重新考領駕駛執照部分之處分
    ，難認允當，其酒後駕車違規部分，應僅吊扣普通小型車駕
    駛執照1年，方屬適當，而本件酒後駕車為一個違規行為，
    罰鍰、吊扣處分及施以道路交通安全講習部分無從區分，原
    處分既有上揭疏誤不當，應由本院將原處分撤銷，並改諭知
    如主文第2項所示之處分。
六、據上論斷，應依道路交通管理處罰條例第87條第2項，道路
    交通事件處理辦法第19條前段，裁定如主文。
中    華    民    國   100    年    9     月    9     日
                  刑事第一庭    法  官  朱光國
上正本證明與原本無異。
如不服本裁定，應於送達後五日內，向本院提出抗告狀。
                                書記官  巫偉凱
中    華    民    國   100    年    9     月    9     日